【裁判字號】    88,上,1577
【裁判日期】    890315
【裁判案由】    返還所有物
【裁判全文】
臺灣高等法院民事判決  八十八年度上字第一五七七號
      上  訴  人  乙○○
                  丙○○
      被上訴人    甲○○
      訴訟代理人  徐方齡律師
右當事人間請求返還所有物事件，上訴人對於中華民國八十八年九月二十三日臺灣臺
北地方法院八十八年度訴字第一七○七號第一審判決提起上訴，本院判決如左：
    主    文
上訴駁回。
第二審訴訟費用由上訴人負擔。
    事    實
甲、上訴人方面：
一、聲明：(一)原判決不利於上訴人部分廢棄。(二)駁回被上訴人在第一審之訴及假執行
    之聲請。
二、陳述：除與原判決記載相同者，茲引用之外，補稱：
    (一)上訴人被迫接受被上訴人寄賣珠寶、手錶之委託後，即格外小心門戶，豈有外
      出不鎖門窗之理，原審竟誤以為上訴人離去後面窗戶未上鎖，進而推論上訴人
      未盡善良管理人之責任，稍嫌速斷。物品被竊屬事變，上訴人不須負責。
    (二)上訴人雖曾簽立作為見證人之收據，但僅能證明物品之數量，被上訴人仍就物
      品之真偽及其所受之實際損害數額多寡盡舉證之責。
    (三)上訴人沒有錢賠付被上訴人，希望法院能減輕賠償金額。
乙、被上訴人方面：
一、聲明：駁回上訴。
二、陳述：除與原判決記載相同者，茲引用之外，補稱：
    被上訴人託售之手錶都是限量生產，在市面上沒有公開銷售，所以沒有標價。
    理    由
一、被上訴人主張其於八十八年一月八日將手錶及天然緬甸紅寶鑽戒等物品親自交由
    被告點收寄賣，雙方約定蕭邦Ｋ金鏤空手上鍊手錶一只定價新臺幣（下同）二十
    五萬元，委託底價十八萬元，梭曼玫瑰金機械自動錶一只委託底價三十萬元，上
    開二只手錶皆全新並附有原廠保單，以及附有保單之傑尼斯珠寶，計：天然緬甸
    紅寶鑽戒二十三只，紅寶石鑽石墜子七只，售價如收據之價目表所載，共計一百
    一十二萬五千元，詎迄今已數月，上訴人均拒絕盤點結算，並稱被上訴人寄賣之
    物品均已失竊，被上訴人爰以起訴狀繕本送達於上訴人為終止寄賣之意思表示。
    若上訴人因過失確已將其所寄賣之上述貴重物品失竊，顯未盡善良管理人之責任
    ，依民法第五百四十四條第一項規定應對被上訴人負損害賠償責任。亦即依照雙
    方合意共同簽署之收據上所標價格上訴人乙○○應賠償被上訴人五十五萬元，上
    訴人丙○○應賠償被上訴人一百十二萬五千元，並加計自訴狀繕本送達翌日起至
    清償日止，按週年利率百分之五計付之法定遲延利息。
    上訴人則以被上訴人於委託寄賣之時即已明瞭上訴人不具專業鑑定能力，亦無完
    善週全保護貴重物品之防盜措施，卻仍執意委託。而上訴人等於接受委託後亦竭
    盡所能防止物品失竊，卻仍發生遭竊之結果，上訴人同感遺憾。失竊屬「事變」
    ，上訴人不需對物品之失竊負責。再者，被上訴人於本案中自身涉有重嫌，且極
    有可能是被上訴人自竊，若法院認為上訴人必須負損害賠償責任，上訴人無履行
    能力，請求減輕賠償金額等語置辯。
二、被上訴人主張其將物品交由上訴人二人點收寄賣，上訴人嗣稱被上訴人寄賣之物
    品均已失竊等事實，業據被上訴人提出收據影本二件、律師函影本一件為證，並
    經原法院向台北市政府警察局大安分局調取上訴人報案紀錄在卷可稽，且為上訴
    人所不爭執，堪信為真實。茲兩造爭執者，厥為上訴人是否應對物品之失竊負責
    ？若上訴人應負賠償責任，原審核定之賠償金額是否過高？
三、按受任人因處理委任事務有過失所生之損害，對於委任人應負賠償之責，民法第
    五百四十四條第一項定有明文。又受任人處理委任事務，應依委任人之指示，並
    與處理自己事務為同一之注意，其受有報酬者，應以善良管理人之注意為之。本
    件被上訴人委託上訴人寄賣物品，約定其中手錶部分超過底價之超價部分歸上訴
    人乙○○，紅寶鑽戒、紅寶石鑽石墜子部分超過底價（標價之六五折）之超價歸
    上訴人丙○○，有被上訴人提出之前開收據影本二件可稽。是上訴人接受被上訴
    人委任寄賣係屬受有報酬，依前揭規定，應以善良管理人之注意義務處理委任事
    務。如處理委任事務未盡善良管理人之注意義務，即有過失，其因此所生之損害
    ，對於被上訴人應負賠償之責。又珠寶、名貴手錶等貴重物品，極易引起他人非
    分覬覦，對於他人寄賣之上開物品，應妥為保管，且該等物品體積小，易取易放
    ，竊賊對之興趣更濃，外出而未隨身攜帶時，應放置保險櫃（箱）或其他足以防
    盜之安全設備內。受寄賣者如未盡前開義務，自有過失，其因此所生之損害，對
    於委託寄賣者應負賠償之責，不得概以第三人行竊，屬事變，認受寄賣者無過失
    ，不負賠償責任。本件上訴人抗辯其於八十八年二月三日晚間應被上訴人之邀外
    出，返家時住處已遭竊，被上訴人所寄賣之物品亦一併失竊等情，固有原法院向
    台北市政府警察局大安分局調取之上訴人報案紀錄在卷可稽，且上訴人亦於同年
    四月九日以永成法律事務所馬在勤律師（八八）永字第○三三號函通知被上訴人
    ，有上訴人提出之該所律師函影本一件可憑。上訴人自陳被上訴人寄賣之物品均
    放置在上訴人主臥室衣櫃抽屜裡，並未上鎖，是上訴人對其受任寄賣全新限量生
    產名貴手錶及貴重珠寶之保管，依前開說明，難謂已盡善良管理人之注意義務，
    應認有過失，其因此所生之損害，對於被上訴人應負賠償之責。又上訴人雖抗辯
    被上訴人提出之二紙收據上之物品名稱、定價均由被上訴人自行書寫、訂定，因
    上訴人欠缺對珠寶、手錶等物品之專業知識，故在被上訴人保證全屬真品之情形
    下僅核對數量無誤後即簽名。再者，被上訴人所寄賣之珠寶，其上所書之保單號
    碼僅係一小貼紙由被上訴人書寫號碼黏於其上而已，與一般人印象中之珠寶保單
    迥然不同。是故，被上訴人所交付物品之真假，上訴人等實無從確認之。依民事
    訴訟法第二百七十七條之規定，被上訴人仍應盡舉證之責，以證明該物品確屬真
    正。惟查，上訴人既已在被上訴人提出之二紙收據上簽名，該二紙收據又載明「
    蕭邦Ｋ金鏤空手上鍊手錶壹只、另梭曼全球限量一百只編號第三十三號之玫瑰金
    機械自動錶乙只，以上二件物品皆為全新品附原廠保單」「傑尼斯珠寶－天然緬
    甸紅寶鑽戒貳拾只編號  (NO.86101─NO.86123)保單號碼，紅寶石鑽石墜子柒
    只，保單號碼  (NO.86124─NO.86130)共拾件價目如右」，自應推定為真正，
    上訴人未舉出反證證明該二紙收據內容非真正，其前開抗辯，即無足採。上訴人
    又抗辯被上訴人於本案中自身涉有重嫌，且極有可能是被上訴人自竊，且證人黃
    凱倫於警訊時亦證稱失竊當日目睹被上訴人出現於上訴人之住處樓下，並逗留約
    三分鐘後進入上訴人住處大樓內，有台北市政府警察局大安分局專案查訪表在卷
    可稽。證人林靜怡到庭亦證稱失竊當日被上訴人參加上訴人之聚會遲到二十分鐘
    云云。惟證人謝旻翰到庭證稱失竊當日其於晚上七時三十幾分與被上訴人分手，
    被上訴人再去與上訴人聚會之餐廳，應不會超過三分鐘等語。且縱被上訴人曾於
    失竊當日夜間進入上訴人住處大樓，且參加與上訴人之聚會遲到二十分鐘，然均
    不能遽認被上訴人有自行竊取其寄賣物品。況前開失竊案件，被上訴人並未遭警
    察機關移送偵辦。上訴人前開抗辯，洵非可採。綜上所述，上訴人接受被上訴人
    委任寄賣名貴手錶及貴重珠寶，未盡善良管理人之注意義務，有過失，其因此造
    成被上訴人滅失前開物品之損害，對於被上訴人應負賠償之責。被上訴人據以請
    求上訴人負賠償之責，自屬有據。
四、被上訴人主張依照兩造共同簽署之收據上所標價格上訴人乙○○應賠償被上訴人
    五十五萬元，上訴人丙○○應賠償被上訴人一百一十二萬五千元。惟查：被上訴
    人委任上訴人寄賣物品，約定其中手錶部分超過底價之超價歸上訴人乙○○，紅
    寶鑽戒、紅寶石鑽石墜子部分超過底價（標價之六五折）之超價歸上訴人丙○○
    ，有被上訴人提出之前開收據影本二件可稽。而被上訴人與上訴人乙○○訂立之
    寄賣收據記載雙方約定蕭邦Ｋ金鏤空手上鍊手錶一只定價二十五萬元，委託底價
    十八萬元，梭曼玫瑰金機械自動錶一只委託底價三十萬元，則二只手錶委託底價
    共計四十八萬元，超過底價之超價歸上訴人乙○○；被上訴人與上訴人丙○○訂
    立之寄賣收據記載雙方約定全新並附有原廠保單，以及傑尼斯珠寶計：天然緬甸
    紅寶鑽戒二十三只（保單編號NO.86101─NO.86123），紅寶石鑽石墜子七只（保
    單編號00000-00000），售價如收據之價目表所載，共計一百十二萬五千元，底
    價為標價之六五折即七十三萬一千二百五十元，超過底價之超價歸上訴人丙○○
    。則被上訴人因上訴人受被上訴人委託寄賣物品有過失所生之損害，上訴人乙○
    ○、丙○○對於被上訴人分別應負賠償四十八萬元、七十三萬一千二百五十元之
    責。上訴人雖以經濟能力不佳為由，請求減輕賠償金額，惟此乃被上訴人將來強
    制執行時債務能否獲得清償之問題，尚非判決時本院得減輕賠償金額之理由，上
    訴人此部分之主張為無理由。
五、從而，被上訴人依民法第五百四十四條第一項規定，請求上訴人乙○○、丙○○
    分別給付被上訴人四十八萬元、七十三萬一千二百五十元，及均自訴狀繕本送達
    翌日（分別為八十八年五月六日、八十八年五月七日）起至清償日止，按週年利
    率百分之五計算之法定遲延利息，為有理由，應予准許。原審就上開應准許部分
    為上訴人敗訴之判決，並依兩造之聲請酌定相當之擔保諭知假執行或免為假執行
    ，於法並無不合。上訴意旨指摘原判決不當，求予廢棄改判，為無理由，應予駁
    回。
六、據上論結，本件上訴為無理由，依民事訴訟法第四百四十九條第一項、第七十八
    條、第八十五條第一項上段，判決如主文。
中      華      民      國    八十九    年      三      月      十五    日
                                民事第九庭
                                    審判長法  官  吳  謙  仁
                                          法  官  林  樹  埔
                                          法  官  蘇  瑞  華
右正本係照原本作成。
如不服本判決，應於收受送達後二十日內向本院提出上訴書狀，其未表明上訴理由者
，並應於提出上訴後二十日內向本院補提理由書狀（均須按他造當事人之人數附繕本
），且依後附民事訴訟法第四百六十六條之一規定辦理。
中      華      民      國    八十九    年      三      月      十七    日
                                          書記官  賴  以  真
附錄：
民事訴訟法第四百六十六條之一：
對於第二審判決上訴，上訴人應委任律師為訴訟代理人，但上訴人或其法定代理人具
有律師資格者，不在此限。
上訴人之配偶、三親等內之血親、二親等內之姻親，或上訴人為法人、中央或地方機
關時，其所屬專任人員具有律師資格其經法院認為適當者，亦得為第三審訴訟代理人
。
第一項但書及第二項情形，應於提起上訴或委任釋明之。
上訴人未依第一項、第二項規定委任訴訟代理人，或雖依第二項委任，法院認為不適
當者，第二審法院應定其先命補正。逾期未補正亦未依第四百六十六條之二為聲請者
，第二審法院應以上訴不合法裁定駁回之。


司法院資訊處製作；財團法人民間司法改革基金會備份。
